臺灣臺北地方法院民事判決
111年度訴字第2644號
原      告  趙彥如  
被      告  黎媛媛  
訴訟代理人  葉慶人律師
複 代理 人  葉慶媛律師
上列原告因傷害案件，提起刑事附帶民事訴訟（本院110年度附
民字第670號）請求侵權行為損害賠償，經本院刑事庭裁定移送
前來，本院於民國111年8月18日言詞辯論終結，判決如下：
    主  文
被告應給付原告新台幣伍拾陸萬零參拾捌元，及自民國一百一十
年十一月十九日起至清償日止，按週年利率百分之五計算之利息
。
原告其餘之訴駁回。
訴訟費用由被告負擔十分之四，餘由原告負擔。
本判決第一項於原告以新台幣壹拾捌萬元為被告供擔保後，得假
執行；但被告如以新台幣伍拾陸萬零參拾捌元為原告預供擔保，
得免為假執行。
原告其餘假執行之聲請駁回。
    事實及理由
一、原告主張：原告於民國109年8月22日凌晨3時36分許，在新
    北市○○區○○路000號之漁八居酒屋內，遭被告持玻璃製酒瓶
    或酒杯直接攻擊臉部，造成原告受有臉部上唇深部開放性傷
    口之傷害，被告上述傷害行為，已經本院刑事庭以110年度
    訴字574號判決犯傷害罪，處有期徒刑7月在案。原告遭傷害
    後經緊急送醫救治，自鼻翼下人中部位往下至上唇部之傷口
    雖經縫合，然後續增生明顯疤痕，疤痕有攣縮、增厚現象，
    致原告臉部人中及上唇部位，產生外觀一望即知之左右兩側
    不對稱，顏面唇部留有永恆性傷痕，造成原告五官容貌發生
    缺陷，醫師亦表示依現在醫療技術無法保證疤痕部位能回復
    原狀，且受傷部位因神經遭利刃切斷，致知覺、觸覺功能減
    損，原告因此受有醫療費用如附表所示之損害新台幣（下同
    ）310,233元、109年8月至109年12月間薪資損失257,816元
    、非財產上損害100萬元，共計1,568,049元。爰依民法第18
    4條第1項前段請求被告負賠償責任等語。並聲明：被告應給
    付原告1,585,730元，及自起訴狀繕本送達翌日起至清償日
    止，按週年利率5%計算之利息。願供擔保請准宣告假執行。
二、被告答辯略以：被告否認對原告為侵權行為，並已就台灣高
    等法院111年度上訴字第885號刑事判決提起第三審上訴，不
    得逕認被告應負侵權行為損害賠償責任。又原告提出之醫療
    費單據共計10,233元，就其中9,693元被告不爭執，惟證明
    書費共540元，非屬醫療必要支出應予扣除，另原告就疤痕
    治療預估費用30萬元並未提出任何證據證明，應無理由。又
    原告從事保險業務工作內容係為客戶規劃保單、申請理賠、
    拜訪客戶及公司開會、上課及文書處理等事項，以現今科技
    水準，招攬、聯繫客戶及為客戶申請理賠等事宜，非當面拜
    訪始可為之，況新冠肺炎疫情於109年初肆虐全球，我國中
    央流行疫情指揮中心規定民眾於各大公共場所均須配戴口罩
    ，而原告受傷部位由口罩全部遮蓋，不影響其執行保險業務
    工作。而原告提出之業務報酬表（津貼表）記載，其每月工
    作收入項目包含每月達成獎金、銷售獎勵、業務津貼等，本
    非固定，其中相當比例為依招攬保單業績計算之佣金，或按
    保戶繳納保險費情形計算之獎金，均不因原告受傷而減少，
    且客戶招攬、續約或繳納保費等情形，亦相當程度受保險產
    品本身、市場需求、整體社會經濟（如新冠肺炎疫情）及原
    告個人勤惰等因素之影響，原告復未提出因受系爭傷害而無
    法完成之預期招攬新客戶名單或計畫，不能認定其工作收入
    變化與系爭傷害間有必然之關係。況依原告業務報酬表（津
    貼表）所示，其於109年8月至12月間之承攬報酬分別為37,6
    79元、47,487元、16,469元、8,584元、62,556元，與其主
    張金額不符，且僅109年11月收入較去年同月份降低，其餘
    月份收入無任何明顯落差，甚至109年9、12月收入較傷害發
    生前之108年9、11月高，足見原告並無因傷受有薪資損失之
    情形。又原告迄未提出其傷勢不能回復原狀之證明或任何相
    關精神診斷證明，衡諸原告傷勢經治療後現應已痊癒、被告
    加害程度暨雙方身分、地位、經濟狀況等情，其請求100萬
    元之精神慰撫金，應屬過高等語。並聲明：原告之訴及假執
    行之聲請均駁回，如受不利判決願供擔保請准宣告免為假執
    行。
三、不爭執之事項：
　㈠原告於109年8月22日凌晨3時36分許，在新北市○○區○○路000
    號之漁八居酒屋內，臉部受有鼻翼下人中部位往下至上唇部
    之傷口之傷害。
四、本件之爭點為：㈠被告有無於上開時間地點遲玻璃製器皿擊
    打原告臉部？㈡原告請求醫療費用310,233元、109年8月至12
    月間之薪資損失257,816元、精神慰撫金100萬元，有無理由
    ？茲分別論述如下：
　㈠被告應就其於109年8月22日凌晨3時36分許在漁八居酒屋持玻
    璃器皿攻擊原告臉部之行為負侵權行為責任：
　　⒈109年8月22日凌晨3時許，原告、被告在漁八居酒屋發生爭
      執，經該店店長黃煒傑將兩人分開，分開後黃煒傑發現原
      告臉上有傷等情，經證人黃煒傑證述在卷（見本院110年
      度訴字第574號刑事卷宗〈下稱刑事卷〉第238頁、第240頁
      ），原告、被告2人發生爭執，經黃煒傑將兩人分開一情
      ，亦據證人游心慧、謝雅如證述在卷（見刑事卷第251頁
      、第254頁、第259頁），證人游心慧復證述黃煒傑將原告
      、被告推開時，原告、被告是站起來的等語（見刑事卷第
      254頁），參以當天原告並未與其他人有發生口角或衝突
      一節，業據證人游心慧、謝雅如證述明確（見刑事卷第25
      7頁、第262頁），堪認原告當天與被告發生口角衝突，隨
      即臉上即有傷一情為真。再證人黃煒傑證稱：「我有問告
      訴人（即本件原告）怎麼會這樣，當時告訴人沒有回答我
      ，還是很生氣一直在罵被告」等語，足認原告臉部受傷並
      非黃煒傑將原告推開時碰撞所受之傷。另證人游心慧、謝
      雅如均證稱原告與被告發生口角衝突經黃煒傑將兩人分開
      後，原告手中持有一個啤酒酒瓶等語明確（見刑事卷第25
      1頁、第260頁），證人游心慧並證稱該啤酒酒瓶是完好的
      （見刑事卷第256頁），又事發現場有玻璃碎片，而在原
      告與被告發生口角前地上並無任何玻璃碎片等情，業據證
      人黃煒傑證述明確（見刑事卷第246頁），足見並非原告
      自己持酒瓶打傷自己，及原告臉部傷口為玻璃製器皿碎裂
      所造成。再證人黃煒傑證稱：「她（即被告）想要敬酒向
      告訴人致歉，但是告訴人沒有理會她，所以兩人又開始有
      爭執，講到後面告訴人很生氣地拍桌子，兩人面前都有酒
      杯，兩人都有將面前的酒杯抄起來，我看到後當下就把兩
      個人推開，推開後我看到告訴人起身背對我，我就上前關
      心，當下就發現告訴人嘴巴上面有傷口」、「她（指被告
      ）也是拿起酒杯好像要往前潑酒」等語（見刑事卷第236
      頁、第239頁），堪認被告於事發當時手上原有酒杯。然
      原告、被告經黃煒傑分開後，被告手上並無酒杯一節，亦
      據證人游心慧、謝雅如證述明確（見刑事卷第256頁、第2
      61頁），佐以證人游心慧、黃煒傑證稱當時被告要向原告
      敬酒，原告愛理不理，故兩人發生爭執一節明確（見刑事
      卷第257頁、第239頁），足認證人黃煒傑證稱被告於衝突
      發生前手持酒杯一情屬實。則被告與原告發生衝突時，先
      將酒撥向原告，於衝突後手中之酒杯即已不在手中，而原
      告臉部受有玻璃製品擊中之裂傷，堪認被告將其手中酒杯
      丟擲向原告，造成原告臉部受傷。
　　⒉佐以原告在漁八居酒屋外監視器錄影畫面，顯示3時36分許
      原告左手摸臉走出居酒屋，有監視器錄影光碟、台灣台北
      地檢署110年3月23日勘驗筆錄、翻拍照片4紙在卷可稽（
      見刑事卷之台灣台北地方檢察署110年度偵字第2644號卷
      第60頁、第35-36頁），及原告於109年8月22日凌晨3時59
      分許即至佛教慈濟醫療財團法人台北慈濟醫院（下稱慈濟
      醫院）急診，原告受有上唇深部開放性傷口3公分之傷害
      ，有該院109年8月22日診斷證明書附卷可憑（見本院卷第
      45頁），並有照片在卷可查（見本院卷第13頁、第19頁、
      刑事卷第69-75頁），堪認原告主張與事實相符。被告於1
      10年8月22日凌晨3時36分許在漁八居酒屋內持酒杯砸傷原
      告臉部，致原告臉部受有上唇深部開放性傷口3公分之傷
      害，應負侵權行為損害賠償責任。
　㈡原告請求之金額，有無理由：
　　⒈附表編號1-15之醫療費用10,233元，扣除證明書費共9,693
      元，此部分為被告不爭執，堪以認定。又原告請求之證明
      書費共540元，均經原告提出該等證明書（見附民卷第17
      頁、第45-47頁），為原告因被告所為傷害行為而為醫療
      支出之附帶費用，且並未逾越合理程度，被告爭執該等花
      費無必要，為不可採。另原告主張後續尚須進行疤痕治療
      10次，每次費用3萬元，預估費用共計30萬元，原告提出
      台北市立萬芳醫院-委託財團法人台北醫學大學辦理之診
      斷證明書為證（見附民卷第47頁），足認後續疤痕治療大
      約需費用3萬元，然並無資料足以佐證尚需進行10次療程
      ，故此部分費用僅能認定3萬元。
　　⒉原告主張其因系爭傷害受有109年8月至109年12月間薪資損
      失257,816元，並提出108年8月至12月、109年8月至12月
      之台灣人壽業務報酬表為證（見本院卷第75-111頁）。經
      查，原告為保險業務員，其主張其109年8月至12月之薪資
      分別為361元、15,638元、626元、457元、17,681元，均
      係計算要保人繳納第一期保費所得報酬，而未計算第二期
      繳納保費所得之承攬報酬，與原告計算其108年8月至12月
      報酬之計算基準不一，難認該計算方式為可採。而原告10
      8年8月至12月報酬共計292,579元，平均每月為58,516元
      （計算式：292,579÷5＝58,516，元以下四捨五入，以下同
      ），其109年8月至12月報酬分別為37,679元、47,487元、
      16,469元、8,584元、62,556元，共計報酬172,775元，平
      均每月報酬為34,555元（計算式：172,775÷5＝34,555），
      有上開業務報酬表可憑，合計5個月減少119,805元，而原
      告109年與108年每月報酬比較，減少23,961元。另以108
      年9月至12月間原告承攬報酬中要保人繳納第一期保費所
      得報酬合計143,677元，與109年同期之要保人繳納第一期
      保費所得報酬35,197元相比較，亦減少108,480元，與前
      開5個月減少報酬119,805元相去不遠，足見原告因系爭傷
      害其招攬要保人投保之能力確實受到影響，平均每月減少
      報酬約為23,961元可資認定。從而，原告請求其因系爭傷
      害受有薪資報酬損失於119,805元之範圍內，為有理由，
      逾此範圍請求為無可採。被告抗辯原告所受傷害，因保險
      工作依照現今科技，毋庸當面拜訪客戶，且因109年開始
      之新冠肺炎致民眾均需配戴口罩，原告所受傷害不影響其
      工作云云，惟原告所受之傷害經急診醫師縫合達60針，有
      慈濟醫院109年8月22日診斷證明書可憑，原告後續因傷口
      拆線、回診，至醫院診療即達14次，其受傷部位直接影響
      說話之能力，被告空言抗辯，不足採信。
　　⒊按不法侵害他人之身體、健康、名譽、自由、信用、隱私
      、貞操，或不法侵害其他人格法益而情節重大者，被害人
      雖非財產上之損害，亦得請求賠償相當之金額，民法第19
      5條第1項前段定有明文。原告因被告丟擲酒杯致其受有臉
      部上唇深部開放性傷口3公分之傷害，觀諸原告提出之受
      傷後照片及縫合傷口之照片，足認其所受傷害嚴重，顏面
      美觀程度受損，其精神上所受之痛苦自屬重大。又慰藉金
      之賠償須以人格權遭遇侵害，使精神上受有痛苦為必要，
      其核給之標準可斟酌雙方身分資力、經濟狀況、加害程度
      、受損情況，及其他各種情形核定相當之數額（最高法院
      51年台上字第223號、86年度台上字第511號、86年度台上
      字第3537號判決意旨參照）。本院審酌原告所受身體上痛
      苦，及顏面受損之心理上憂慮情緒，事後容貌改變之不利
      益，以及兩造素不相識，僅因在居酒屋因言語不合被告即
      投擲酒杯致原告受此嚴重傷害，暨兩造之學、經歷、財產
      資料（稅務電子閘門財產所得調件明細表見限閱卷）等一
      切情狀，認原告請求被告給付原告精神慰撫金於40萬元之
      範圍內，應屬適當，應予准許，逾此範圍之請求，則屬無
      據。
　　⒋綜上，原告請求之金額共計560,038元（計算式：10,233＋3
      0,000＋119,805＋400,000＝560,038），為有理由。
五、從而，原告依民法第184條第1項、第195條等規定，請求被
    告給付560,038元，及自起訴狀繕本送達翌日即110年11月19
    日起至清償日止，按週年利率5%計算之法定遲延利息，為有
    理由，應予准許，逾此部分之請求，則屬無據，應予駁回。
六、兩造陳明願供擔保，聲請宣告假執行或免為假執行，經核原
    告勝訴部分，並無不合，爰分別酌定相當之擔保金額宣告之
    。至原告敗訴部分，其假執行之聲請失其依據，應予駁回。
七、本件事證已臻明確，兩造其餘主張陳述及所提之證據，經本
    院斟酌後，認與判決結果不生影響，均毋庸再予論述，附此
    敘明。
八、訴訟費用負擔之依據：民事訴訟法第79條。
中　　華　　民　　國　　111 　年　　9 　　月　　16　　日
                  民事第七庭    法　官　林欣苑
　　　　　　　　　
附表：
編號 醫院名稱/項目 期間 單據金額 （新台幣） 證據索引（附民卷） 1 台北慈濟醫院 109年8月22日 660（含證書費140元） 第53頁 2 台北慈濟醫院 109年8月25日 200元 第53頁 3 台北慈濟醫院 109年8月28日 2,225元 第55頁 4 萬芳醫院 109年8月29日 1,793元 第49頁 5 台北慈濟醫院 109年9月4日 2,225元 第55頁 6 台北慈濟醫院 109年10月6日 200元 第57頁 7 台北慈濟醫院 109年10月13日 200元 第57頁 8 台北慈濟醫院 109年10月20日 200元 第59頁 9 台北慈濟醫院 109年10月27日 200元 第59頁 10 台北慈濟醫院 109年11月3日 200元 第61頁 11 台北慈濟醫院 109年11月10日 200元 第61頁 12 台北慈濟醫院 109年11月17日 200元 第63頁 13 台北慈濟醫院 110年3月19日 200元（證書費） 第63頁 14 萬芳醫院 110年3月20日 765元（含證書費100元） 第49頁 15 萬芳醫院 110年5月8日 765元（含證書費100元） 第51頁 16 疤痕治療預估費用 預估進行10次 1次費用約3萬元，共30萬元。 無  總計  310,233元  

以上正本係照原本作成。
如對本判決上訴，須於判決送達後20日內向本院提出上訴狀。如
委任律師提起上訴者，應一併繳納上訴審裁判費。
中　　華　　民　　國　　111 　年　　9 　　月　　16　　日
                                書記官  范煥堂